【裁判字號】    98,交聲,2607
【裁判日期】    980930
【裁判案由】    聲明異議
【裁判全文】
臺灣臺中地方法院交通事件裁定    98年度交聲字第2607號
原處分機關  交通部公路總局臺中區監理所臺中市監理站
異  議  人
即受處分人  甲○○
上列受處分人因違反道路交通管理處罰條例案件，對於交通部公
路總局臺中區監理所臺中市監理站於民國98年8月5日所為之裁決
（裁監稽違字第裁61-GE0000000號），聲明異議，本院裁定如下
:
    主    文
異議駁回。
    理    由
一、原處分機關略以：異議人即受處分人（下稱受處分人）甲○
    ○所有車牌號碼ＫＤＱ─九二九號重型機車，於民國九十八
    年六月四日十三時十八分許，行經臺中市○○路一００號前
    處，因「機車駕駛人駕駛機車違反本條例（闖紅燈）經警方
    示意攔停，拒絕停車接受稽查，仍駕車逃逸」違規，為臺中
    市警察局第一分局西區派出所員警以中市警交字第ＧＥ00
    00000號舉發違反道路交通管理事件通知單逕行舉發，
    違規單通知聯由警方寄送。受處分人於九十八年六月十七日
    以陳述單提出申訴，嗣舉發機關以九十八年七月二十一日中
    分一交字第０九八００一九四八四號函查覆略以：於違規時
    、地見該車遇交通號誌紅燈時直行，警示意攔查時，該車即
    偏離行駛向內側車道逕自離去等語。原處分機關遂就經舉發
    之違規事實及函覆，依違反道路交通管理處罰條例第六十條
    第一項裁處罰鍰新臺幣（以下同）三千元等語。
二、聲明異議意旨則以：在九十八年六月四日，我騎機車行經林
    森路一００號前時闖紅燈，因發生豪大雨之故並未注意到警
    方攔檢動作，後收到二張罰單：１、闖紅燈。２、駕車逃逸
    。其收到後承認有闖紅燈並立即繳交罰款，但駕車逃逸我不
    服該罰責，因雨勢超大實難以分心攔檢的警方，且警方並未
    予以警笛聲令我注意到。再者，當天我闖紅燈警方應逕行舉
    發即可，我一定會接受，但加上攔檢行人的動作是否容易在
    天雨路滑之時發生危險，其乃違反憲法第二十三條、行政程
    序法第七條之比例原則以及行政執行法第三條：行政執行，
    應依公平合理之原則兼顧公共利益與人民權益之維護，以適
    當之方法為之，不得逾達成目的之必要限度，以及大法官釋
    憲之釋字第四六九號解釋的保護規範理論：「法律規定之內
    容非僅屬授予國家機關推行公共事務之權限，而其目的係為
    保護人民生命、身體及財產等法益．．．，猶因故意或過失
    怠於執行職務，致特定人之自由或權利遭受損害，被害人得
    依國家賠償法第二條第二項後段向國家請求損害賠償。」，
    所以警方在豪大雨情況攔檢行人是執行過當，有違憲法保障
    人民權利的意旨等語云云，並提出九十八年六月四月台視氣
    象天天報網頁資料一份為據。
三、按汽車（含機車）駕駛人，駕駛汽車有違反本條例之行為，
    經交通勤務警察或依法令執行交通稽查任務人員制止時，不
    聽制止或拒絕停車接受稽查而逃逸者，除按各該條規定處罰
    外，處新臺幣三千元以上六千元以下罰鍰，道路交通管理處
    罰條例第六十條第一項定有明文。經查：
  (一)汽車駕駛人之行為有下列情形之一，當場不能或不宜攔截製
    單舉發者，得逕行舉發：一、闖紅燈或平交道。二、搶越行
    人穿越道、三、在道路收費停車處所停車，不依規定繳費。
    四、不服指揮稽查而逃逸，或聞消防車、救護車、警備車、
    工程救險車之警號不立即避讓。五、違規停車或搶越行人穿
    越道，經各級學校交通服務隊現場導護人員簽證檢舉。六、
    行經設有收費站、地磅之道路，不依規定停車繳費或過磅。
    七、經以科學儀器取得證據資料證明其行為違規。第一項逕
    行舉發，應記明車輛牌照號碼、車型等可資辨明之資料，以
    汽車所有人為被通知人製單舉發，道路交通管理處罰條例第
    七條之二第一項、第四項亦有明文。亦即就駕駛人之違規行
    為，以上開條例第七條之二第一項第一款至第六款列舉之違
    規態樣或第七款之經以科學儀器取得證據資料證明其行為違
    規者為限，且在當場不能或不宜攔截製單舉發時，始得以逕
    行舉發之方式舉發違規，是立法者就交通違規之舉發方式，
    顯然係以攔查舉發為原則，以逕行舉發為例外，且依上開條
    例第七條之二第一項各款原得以逕行舉發方式舉發之違規行
    為，在交通執法人員並無不能或認為不宜攔截製單舉發之情
    形下，自非不能以攔截舉發方式舉發違規，況且縱有客觀上
    「不宜」以攔查之方式舉發，而因執勤員警之攔查致被攔查
    人受有損害之情形發生時，亦屬其他層面之問題，要與交通
    違規之舉發效力無涉，茲予先行敘明。
  (二)受處分人甲○○騎乘其所有之車牌號碼ＫＤＱ─九二九號重
    型機車，於九十八年六月四日下午十三時十八分許，沿臺中
    市○○路（由樂群街往柳川東路方向）直行，因闖越林森路
    、樂群街口紅燈後，經警於林森路一００號前示意攔停，而
    受處分人有闖紅燈之違反道路交通管理處罰條例之行為經警
    方示意攔停，拒絕停車接受稽查取締而逃逸等違規行為，經
    警記明車輛牌照號碼、車型等可資辨明之資料，以機車所有
    人即受處分人甲○○為被通知人，分別製單逕行舉發，嗣由
    受處分人甲○○填具交通違規陳述單及查詢單表明係經舉發
    違規當時之駕駛人，經原處分機關函查舉發單位後，逕列駕
    駛人甲○○為受處分人，依舉發之違規事實分別裁罰，關於
    闖紅燈部分業經受處分人繳納罰鍰結案等情，有前開舉發違
    反道路交通管理事件通知單通知聯影本一紙、違規陳述單及
    查詢單影本一紙、原處分機關及舉發單位函文影本各一紙、
    違規查詢報表影本一紙、裁決書影本一紙附卷可稽，則本件
    為逕行舉發，且受處分人甲○○確係經警舉發於違規時、地
    之機車駕駛人足堪認定。
  (三)而受處分人上開違規事實，業據證人即舉發員警乙○○於本
    院訊問時證稱：本案是其開單舉發，當天其於十二至十四時
    時服防搶勤務，由其一人執勤，騎乘警用機車，穿著警用雨
    衣，因為當天下雨，警用雨衣上有反光標誌，並戴白色警用
    安全帽，是半罩式、發現ＫＤＱ－九二九號機車時，其係騎
    在機車上由柳川東路往樂群街方向沿林森路行進，當其要左
    轉入一００號（林森路）旁的巷子時發現ＫＤＱ－九二九號
    機車闖越紅燈，就是林森路與樂群街，其有直視確定該路口
    係紅燈，行進間其當時是在外車道，其用手勢指向受處分人
    並指向路旁，因為當時已經很接近來不及鳴笛，受處分人假
    裝沒有看到，往內道處疾駛過，當時其位置是在林森路上外
    車道，已經在一００號前面巷口處，其攔受處分人時與受處
    分人距離約一間房子，而且其示意時受處分人就切到內側車
    道，當時有下雨、因為林森路方向是紅燈，當時沒有車輛，
    受處分人闖過紅燈後約六秒轉為黃燈，是當時路口監視器拍
    到的，其回去看過路口監視器並查明車牌後才確定舉發，照
    片上穿著深色雨衣有白色條紋之人就是受處分人、其有尾隨
    受處分人到忠仁街，過了柳川東路、柳川西路、五廊街，跟
    了約二百公尺左右，受處分人有發現其跟，疾駛右轉，差一
    點滑倒。在忠仁街右轉自治街再右轉五廊街，監視器翻拍畫
    面還可以看出該車逆向行車，地上還有行駛路線，車尾還有
    霧狀，可見該車行駛速度很快，其跟到忠仁、自治街後，發
    現受處分人可能到林森路，所以其就迴轉到林森路，又發現
    受處分人，後來其又尾隨受處分人，受處分人右轉忠勤街，
    在提出之照片五，受處分人快接近自治街時，就有逆向跨越
    雙黃線，左轉自治街，這種行為非常危險，其確定受處分人
    應該有看到其，才會知道後面有警察；因為當時受處分人騎
    很快，又是下雨天，所以沒有再攔停，過程中並沒有遇到紅
    燈停下來；最後在五權路與自治街口才目視到受處分人的車
    號、整個過程中不可能誤認車輛，受處分人的車子很明顯，
    安全帽樣式與雨衣背面及機車顏色來看，就是這輛機車、攔
    查當時其服裝及車輛都是警方的制式裝備，外觀看的出來是
    警察，且當時其是停下來揮手示意，且如果受處分人沒有注
    意到，應該不會後來還有上述駕駛方式等語甚詳，並提出路
    口監視器翻拍相片八張及行駛路線標示圖一張。而值勤之員
    警係親身見聞本件違規之事實，則舉發員警本身即屬人證之
    證據方法，查證人乙○○就整個舉發經過之陳述具體、詳盡
    ，而證人乙○○與受處分人素不相識，應無怨隙，且經具結
    以擔保其證詞之真實性及憑信性，證詞自得採信，衡酌本件
    證人乙○○騎乘警用機車自林森路（由柳川東路往樂群街方
    向）左轉至林森路一００號前巷口（由樂群街往柳川東路方
    向）時發現受處分人沿林森路往柳川東路方向直行，並闖越
    林森路、樂群街口紅燈，乃於林森路一００號前巷口停下機
    車並以手勢示意受處分人停車之攔停處與受處分人之間，相
    隔尚有一間房子距離之證詞，並無不符或有任何矛盾之處，
    且依路口監視器翻拍相片觀之，當時雖有下雨，惟招牌字樣
    及機車車牌號碼均清晰可辨，可見雨勢尚非大至足以遮蔽視
    線，則受處分人經警以手勢攔查當時之視角及視線，尚無客
    觀上明顯受限之情形，復參酌各路口監視器攝得影像及影像
    間之秒距與證人所提尾隨行進路線圖互核相符、員警取締動
    機、注意力及立即騎乘警用機車尾隨受處分人近二百公尺等
    情，亦均足資證明證人乙○○應無辨識或記憶車號錯誤之情
    形。再依各路口監視器攝得影像之時序排列，ＫＤＱ－九二
    九號機車自沿林森路往柳川東路方向，闖越樂群街口紅燈之
    十三時十八分０一秒時開始起算，沿林森路右轉忠仁街、右
    轉自治街、右轉五廊街，再右轉回林森路後，再沿林森路右
    轉忠勤街，再左轉自治街直行穿越五權路至英才路之十三時
    二十分０四秒為止，期間僅耗時二分０三秒，與證人關於受
    處分人車速很快之證詞亦屬相符，再者受處分人係繞圈行駛
    ，並非依其最後去向所應正常行駛之路線，且該距離非短，
    除林森路外，又均為路幅狹窄之街廓，受處分人且有提早左
    轉構成逆向行駛之危險駕駛行為等情狀觀之，受處分人闖越
    紅燈後，主觀上應有已受執勤員警攔查及尾隨之認知，始有
    此等不合常理之行駛路線及駕駛行為。至受處分人雖另以豪
    大雨情形下之攔查乃執行過當云云置辯，惟道路交通管理處
    罰條例第七條之二第一項旨在限制員警之逕行舉發方式，而
    非限制員警之攔截舉發，且是否不宜攔查舉發，應由執勤員
    警依當時情況判斷，已如前述，況且本件執勤員警係於受處
    分人違規闖越紅燈後攔查不成，乃沿路尾隨至五權路與自治
    街口目視車牌號碼後即放棄攔查舉發之方式，若果如受處分
    人所辯其自始至終不知有警察攔查之情，何來有因攔查遭致
    危險發生之虞？是受處分人所辯非有理由。證人所述於前揭
    時地親見ＫＤＱ－九二九號重型機車有闖越紅燈後，拒絕停
    車接受稽查而逃逸之違規事實應堪認定。
四、綜上所述，本件受處分人確有於上開時間、地點，騎乘機車
    有違反道路交通管理處罰條例之行為，拒絕停車接受稽查而
    逃逸之違規行為無誤，原處分機關以受處分人有違反道路交
    通管理處罰條例第六十條第一項規定加以裁處，並無違誤，
    是其異議為無理由，應予駁回。
據上論斷，應依道路交通管理處罰條例第八十七條第二項、道路
交通案件處理辦法第十九條，裁定如主文。
中    華    民    國    98    年    9    月    30     日
                    交通法庭    法  官  陳  葳
上正本證明與原本無異。
如不服本裁定，應於送達後五日內，向本院提出抗告狀。
                                書記官  張雅如
中    華    民    國    98    年    9    月    30    日


司法院資訊處製作；財團法人民間司法改革基金會備份。
